【裁判字號】    92,上易,1742
【裁判日期】    921112
【裁判案由】    過失傷害
【裁判全文】
臺灣高等法院臺中分院刑事判決                  九十二年度上易字第一七四二號
    上  訴  人  臺灣南投地方法院檢察署檢察官
    被      告  丁○○
    指定辯護人  本院公設辯護人  丙○○
右上訴人因過失傷害案件，不服臺灣南投地方法院九十二年度易字第二十三號中華民
國九十二年八月一日第一審判決（起訴案號：臺灣南投地方法院檢察署九十二年度偵
字第二九九二號），提起上訴，本院判決如左：
    主      文
原判決撤銷。
丁○○因過失傷害人致重傷，處有期徒刑伍月，如易科罰金，以參佰元折算壹日。
    事      實
一、丁○○於民國九十一年八月二十一日七時三十五分許，在南投縣竹山鎮○○路、
    下橫街口，騎乘車牌號碼ＬＢＢ─五三二號重機車撞及乙○○○所推之嬰兒車後
    逃逸，乙○○○依該機車號碼報警，警方查知該機車之駕駛人係丁○○後，南投
    縣警察局竹山分局員警陳中興請求乙○○○前往指認丁○○。於同日八時許，到
    達南投縣竹山鎮○○路一之九號二樓處，乙○○○見到丁○○後，立即以手推丁
    ○○頭部理論，丁○○見狀乃伸出右手反擊，丁○○應注意人之眼睛係位於臉部
    之重要且屬極為脆弱之器官，竟以手指戳向乙○○○之臉部，有傷及眼睛之可能
    ，依當時之情形，並無不能注意之情事，竟疏未注意，貿然以右手食指戳向乙○
    ○○臉部，戳進乙○○○左眼，致乙○○○受有左眼球裂傷合併玻璃體前房出血
    之傷害，經治療後，目前左眼最佳矯正視力為零點零壹，無法以鏡片矯正，亦無
    法以手術矯正，已達失明程度（殘廢等級）。
二、案經乙○○○訴由南投縣政府警察局竹山分局報告臺灣南投地方法院檢察署檢察
    官偵查起訴。
    理      由
一、訊據被告固不否認其手指曾刺向告訴人乙○○○之左眼致受傷，惟否認有過失犯
    行，辯稱：乙○○○與警察來時就用手指伊眼睛，伊要用手防護才會傷到她的眼
    睛，其他的伊不會說云云。然查：右揭事實，業據被告丁○○於原審審理時坦白
    承認，被告供稱：「對方要刺我眼睛，靠近我，我出手不小心才傷到他，我是有
    過失沒錯」（見原審卷第十一頁），核與告訴人乙○○○於警訊、原審時指訴之
    情節相符（見偵查卷第二十八頁、原審卷第二十頁），並經證人陳中興（即當時
在場之員警）於偵查中證述明確（見偵查卷第二十三頁反面）。而告訴人所受之
    傷害，復有竹山秀傳醫院診斷證明書二份、光田綜合醫院診斷證明書一份附卷可
    稽（見偵查卷第十一頁、第二十五頁、第三十五頁）；且經檢察官向光田綜合醫
    院函詢之結果，告訴人乙○○○受傷經治療滿三個月後，目前左眼最佳矯正視力
    為零點零壹，無法以鏡片矯正，實已達失明之程度（殘廢等級），手術無法矯治
    之事實，亦有光田綜合醫院九十一年十二月二十五日（九一）光醫事歷字第九一
    ○○七九一號函在卷可參（見偵查卷第三十九頁）。又被告以右手食指戳向告訴
    人臉部之際，應明知有傷及告訴人眼睛之可能，依當時情形並無不能注意之情事
    ，竟疏未注意，被告竟貿然為之，其有過失甚明，且其過失與告訴人之受傷間，
    亦具有相當因果關係。本案事證明確，被告所辯純係嗣後卸責之詞，不足採信，
    被告犯行堪以認定。
二、按刑法第二百七十七條第二項後段傷害罪致重傷罪之成立，須行為人具有傷害之
    犯罪故意而實施傷害行為，致生重傷之結果。且按刑法關於犯罪之故意，係採希
    望主義，不但直接故意，須行為人對於構成犯罪之事實具備明知及有意使其發生
    之兩個要件，即間接故意，亦須行為人對於構成犯罪之事實預見其發生且其發生
    不違背行為人本意者始能成立；若對於構成犯罪之事實，雖預見其能發生，而在
    行為人主觀上確信其不致發生者，仍應以過失論（最高法院二十二年度上字第四
    二二九號判例可資參照）。本案被告與告訴人於本案發生前彼此並不相識，業據
    被告與告訴人分別於警訊時供述明確，顯然渠等二人間，並無任何仇怨嫌隙，亦
    無任何利害關係，是被告對於傷害告訴人之犯罪事實，當無明知及有意使其發生
    之動機。且被告之所以以右手食指戳傷告訴人之左眼，乃起因於被告騎乘機車撞
    及告訴人所推之嬰兒車後逃逸，陳中興警員請求告訴人前往被告住處指認被告，
    告訴人見到被告後，立即以手推被告頭部理論，被告見狀後一時衝動，遂伸出右
    手反擊，致傷及告訴人之左眼。雖被告有預見其行為可能傷及告訴人眼睛之事實
    ，惟尚難遽認告訴人之左眼發生傷害之結果並不違背被告之本意。是被告應無傷
    害告訴人之犯罪故意，故被告所為，與刑法第二百七十七條第二項後段傷害罪致
    重傷罪之構成要件尚屬有間，即難成立該罪。
三、查告訴人之左眼已達失明程度，係屬刑法第十條第四項第一款毀敗一目之視能之
    重傷害。故核被告所為，係犯同法第二百八十四條第一項後段之過失致重傷害罪
    。原審判決予以論罪科刑，固非無見，惟查：（一）被告係居住於南投縣竹山鎮
    ○○里○○路一一五號，而本案係發生於南投縣竹山鎮○○路一之九號二樓，案
    發地並非被告家中，原審判決竟於事實欄記載「南投縣竹山鎮○○路一之九號二
    樓丁○○家中」，此項事實之認定即有違誤，且易使人形成告訴人逕自前往被告
    家中理論之誤認。（二）被告與告訴人業已於九十二年十一月二十一日達成和解
    ，並已由被告當庭交付告訴人新臺幣（下同）一萬元，其餘十九萬元則自九十二
    年十一月起九十四年五月止，分期給付予告訴人，亦有和解筆錄一紙在卷為證（
    見本院卷第六十五頁），原審於審酌時認被告尚未與告訴人達成和解並賠償告訴
    人，而以渠等未和解為量刑之參考，亦未妥適。公訴人據告訴人之請求，以被告
    伸手攻擊告訴人臉部，有預見告訴人左眼將因此而受傷，認事用法顯有違誤；且
    被告於行為後不聞不問，亦未賠償告訴人任何損害為由提起上訴，惟被告當時尚
    無傷害告訴人之犯罪故意，且嗣後被告亦與告訴人達成和解，均詳如前述，是公
    訴人之上訴指摘原判決不當，即無理由；但原判決既有上開可議之處，仍應由本
    院將原判決撤銷改判。爰審酌被告因一時衝動，思慮未周，致造成告訴人傷害，
    其犯罪之起因、手段、過失程度，告訴人所受傷害之情形，及被告曾於原審審理
    時承認犯行之犯後態度暨嗣後於九十二年十月二十一日與告訴人達成和解，並已
    支付告訴人一萬元，其餘十九萬元則分期支付，有和解筆錄一紙在卷可憑（見本
    院卷第六十五頁），使告訴人降低損害之程度等一切情狀，量處如主文第二項所
    示之刑，併諭知易科罰金及折算標準。
據上論斷，應依刑事訴訟法第三百六十九條第一項前段、第三百六十四條、第二百九
十九條第一項前段、刑法第二百八十四條第一項後段、第四十一條第一項前段，罰金
罰鍰提高標準條例第一條前段、第二條，判決如主文。
本案經檢察官甲○○到庭執行職務。
中      華      民      國      九十二     年    十一     月    十二    日
                                臺灣高等法院臺中分院刑事第三庭
                                      審判長法  官  陳  朱  貴
                                            法  官  廖  柏  基
                                            法  官  胡  忠  文
右正本證明與原本無異。
檢察官得上訴。
被告不得上訴。
如不服本判決應於收受送達後十日內向本院提出上訴書狀，其未敘述上訴之理由者並
得於提起上訴後十日內向本院補提理由書（均須按他造當事人之人數附繕本）。
                                            書記官  魏  維  廷
中      華      民      國      九十二     年    十一     月    十二    日
附錄本案論罪科刑法條全文
刑法第二百八十四條第一項後段：
 (過失傷害罪)
因過失傷害人者，處六月以下有期徒刑、拘役或五百元以下罰金，致重傷者，處一年
以下有期徒刑、拘役或五百元以下罰金。
從事業務之人，因業務上之過失傷害人者，處一年以下有期徒刑、拘役或一千元以下
罰金，致重傷者，處三年以下有期徒刑、拘役或二千元以下罰金。
                                                                        Ｒ


司法院資訊處製作；財團法人民間司法改革基金會備份。
